臺灣高等法院民事判決　　　　　　　　　95年度訴易字第25號
原　　　告　乙○○
訴訟代理人　林銓勝律師
被　　　告　甲○○
訴訟代理人　廖穎愷律師
上列當事人間侵權行為損害賠償事件，原告提起刑事附帶民事訴
訟，經本院刑事庭裁定移送，本院於中華民國96年2月6日言詞辯
論終結，判決如下：
    主  文
被告應給付原告新臺幣肆萬柒仟壹佰陸拾貳元，及自民國95年7
月7日起至清償日止，按年息5％計算之利息。
原告其餘之訴駁回。
訴訟費用由被告負擔十分之一，餘由原告負擔。
    事實及理由
壹、程序部分：
    按依民事訴訟法第255條第1項第3款規定，訴狀送達後，原
    告雖不得將原訴變更或追加他訴；但擴張或減縮應受判決事
    項之聲明者，不在此限。原告原聲明請求被告給付醫藥費用
    及非財產上之損害賠償共計新臺幣（下同）50萬8962元本息
    ；嗣於民國（下同）95年7月6日聲明請求被告給付51萬3222
    元本息，經核係屬擴張或減縮應受判決事項之聲明，應予准
    許。合先敘明。
貳、實體部分：
一、原告聲明：被告應給付原告51萬3222元，及自95年7月6日之
    起訴狀繕本送達翌日起至清償日止，按年息5％計算之利息
    。
    被告聲明：原告之訴駁回。
二、原告起訴主張：伊在基隆市○○路180號經營「慈善緣素食
    店」，被告則與家人在毗鄰之182號經營「廣結善緣有機素
    食店」，因營運狀況有別，而懷有心結。伊於93年7月24日
    凌晨零時左右結束營業後後，與配偶江秀山關好店門走出時
    ，尚來不及將手持之鑰匙一串放入皮包，即遭被告之果汁機
    蓋差點打中，伊配偶江秀山趨前詢問，卻為被告之父曾武雄
    攔住，二人理論約有4、5分鐘。被告則在此期間，以其魁武
    高大之身軀逼近伊，並以「怎樣、怎樣、打你、丟你又怎樣
    」等語，致使伊一再後退二個車道之距離，而跌撞訴外人許
    新鏞之計程車右前方葉子板上造成凹洞，被告同時以雙手壓
    制伊肩膀，造成伊右膝內側副韌帶及內側半月板裂傷後，再
    徒手毆打伊，致伊受有左眼結膜下出血、左眼眼瞼瘀傷，及
    兩處紅腫、右臂多處抓傷之傷害。被告應依民法第184條第1
    項規定對伊負侵權行為損害賠償責任。伊因被告之侵權行為
    ，支出醫療費用共計1萬3222元，並受有精神折磨爰請求賠
    償非財產損害之慰撫金50萬元。為此依侵權行為法律關係請
    求被告賠償所受損害等情，求為命被告給付51萬3222元，及
    自95年7月6日之起訴狀繕本送達翌日起至清償日止，按年息
    5 ％計付利息之判決。
    被告則以：原告於案發當天早上前往行政院衛生署基隆醫院
    （下稱署立基隆醫院）驗傷，僅有左眼結膜下出血、左眼眼
    瞼瘀傷，足見其傷害僅及於此，原告所提出93年10月11日之
    驗傷診斷書，距離案發日期相隔甚遠，其上所記載右膝內側
    副韌帶及內側半月板裂傷、兩處紅腫、右臂多處抓傷是否與
    伊和原告之肢體接觸有關，應由原告負舉證責任；況原告亦
    自承上開傷害係因意外跌倒所致，足認該傷害應係案發之後
    始行產生，與伊無關。原告不得就上開腳傷及兩處紅腫、右
    臂多處抓傷等醫療費用請求伊賠償等語，資為抗辯。
三、兩造不爭執之事實：
    兩造於93年7月24日凌晨零時左右，在基隆市○○路180號、
    182號之對面，因故發生爭執，被告徒手毆打原告，致原告
    受有左眼結膜下出血、左眼眼瞼瘀傷之傷害。被告所涉刑事
    傷害罪責，經本院94年度上易字第1840號刑事判決處有期徒
    刑2月確定。
    證據：本院94年度上易字第1840號被告傷害案件刑事卷宗、
    署立基隆醫院93年7月24日出具之原告驗傷診斷書（93年度
    偵字第3444號卷宗）。
四、按因故意或過失，不法侵害他人權利者，負損害賠償責任；
    不法侵害他人之身體、健康者，被害人雖非財產上之損害，
    亦得請求賠償相當之金額，民法第184條第1項前段、第195
    條第1項前段分別定有明文。經查原告因被告之故意傷害行
    為，致受有左眼結膜下出血、左眼眼瞼瘀傷之傷害，自得依
    上開規定對被告請求損害賠償。至原告所提出署立基隆醫院
    93年10月11日出具之驗傷診斷書（附民卷3卷頁），雖另記
    載93年7月27日檢驗，原告受有「右膝內側副韌帶及內側半
    月板裂傷」之傷害；惟查原告既已於93年7月24日前往署立
    基隆醫院就醫，並由該醫院出具驗傷診斷書，如原告右膝受
    傷，理應於同日之驗傷診斷書記載之；且本院刑事判決亦認
    乙○○因甲○○之傷害行為而受有左眼結膜下出血、左眼眼
    瞼瘀傷之傷害，並未認定其右膝受傷亦係被告甲○○所為。
    原告所提出署立基隆醫院於93年10月11日出具之驗傷診斷書
    所載傷勢不足作為原告因被告本件傷害行為所受傷勢認定之
    依據，原告不得請求此部分之損害賠償。
五、原告請求損害賠償之金額應否准許，分述如下：
（一）關於醫療費用部分：
      原告請求被告賠償醫療費用1萬3222元。經查原告因前述
      左眼所受傷害，支出醫療費用共計7162元，有署立基隆醫
      院之門診繳費證明書可憑（附民卷4-15頁），為被告所不
      爭執，原告此部分請求應予准許。至原告請求忠生中醫聯
      合診所（附民卷16-20頁、本院卷21-27頁）、華泰中醫診
      所（本院卷18-20頁）之醫療費用部分，因原告既已在署
      立基隆醫院就醫，難認其有再接受中醫治療之必要，此部
      分難認係必要之醫療支出，不應准許；另原告請求建成中
      醫診所之醫療費用（本院卷17頁）及在署立基隆醫院骨科
      就醫之醫療費用（本院卷28頁）部分，均係關於右膝之醫
      療，（按建成中醫診所部分，有被告提出之原告診斷書可
      憑〈本院卷52頁〉），而原告右膝所受傷害，難認係因本
      件被告之傷害行為所致，已如前述，原告此部分請求亦不
      應准許。
（二）關於非財產上損害之慰撫金部分：
      原告請求非財產上損害之慰撫金50萬元。經查原告因受被
      告故意傷害致左眼受傷，在身體、精神上確受痛苦，爰審
      酌原告所受傷害情形，及兩造均係經營素食店，且均有資
      產等一切情狀（見本院95年度訴字第29號卷106-110頁）
      ，認原告請求非財產上損害之慰撫金以4萬元為相當，其
      超過上開金額之請求，不應准許。
（三）依上所述，原告得請求被告賠償之金額共計4萬7162元。
六、綜上所述，原告本於侵權行為之法則，請求被告給付4萬716
    2元，及自95年7月6日之起訴狀繕本送達翌日即95年7月7日
    起至清償日止，按年息5％計算之利息，為有理由，應予准
    許；至超過上開金額之請求則為無理由，不應准許。
七、兩造其餘之攻擊或防禦方法，及未經援用之證據，經本院斟
    酌後，認為均不足以影響本判決之結果，無逐一詳予論駁之
    必要，併此敘明。
八、據上論結，本件原告之訴為一部有理由，一部無理由，依民
    事訴訟法第79條，判決如主文。
中　　華　　民　　國　　96　　年　　2 　　月　　27　　日
                  民事第八庭
                      審判長法　官  吳景源
　　　　　　　　　　　　　　法　官  滕允潔
　　　　　　　　　　　　　　法　官  鄭威莉
正本係照原本作成。
不得上訴。
中　　華　　民　　國　　96　　年　　3 　　月　　1 　　日
　　　　　　　　　　　　　　書記官  李垂福
